臺灣嘉義地方法院刑事判決　　　　　　　　　　　　　　　九十一年度訴字第三號
　　公　訴　人　臺灣嘉義地方法院檢察署檢察官
　　被　　　告　乙○○
右列被告因家庭暴力罪之妨害自由等案件，經檢察官提起公訴（九十年度偵字第六七
二三號），本院判決如左：
    主  文
乙○○以非法方法，剝奪人之行動自由，處有期徒刑參月，如易科罰金，以參佰元折
算壹日。緩刑參年，並於緩刑期內付保護管束。
被訴傷害部分公訴不受理。
    事  實
一、乙○○與甲○○係夫妻關係，二人為家庭暴力防治法第三條第一款所稱之家庭成
    員，民國九十年九月二十三日凌晨一時三十分許，雙方在嘉義縣民雄鄉牛稠溪一
    之三八號附六乙○○之辦公室內起爭執，乙○○即出手毆打甲○○之頭部、臉部
    及雙手，復基於限制甲○○行動自由之犯意，將甲○○之背心、外套及裙子以剪
    刀或手部拉扯之方式毀損（傷害部分業經撤回告訴，詳如後述；毀損部分則未據
    告訴），且持鐵棒恫嚇甲○○並稱「如果走出去，則繼續毆打」等語，用以剝奪
    甲○○之行動自由長達二小時餘。
二、案經甲○○訴由嘉義市警察局第二分局報請偵辦。
    理  由
甲、有罪部分：
一、右揭事實，業據被告乙○○坦承不諱，核與告訴人甲○○之指訴相符，並經證人
    即乙○○之員工翁政一證稱：當晚伊凌晨一時許，在辦公室看到二人互相爭吵，
    嗣甲○○於凌晨三時許離開等語屬實；而甲○○之衣物經本院當庭勘驗結果：背
    心前面破洞、外套被剪刀剪破、裙子內裡全破等，顯見當時被告拉扯之力道甚大
    ，所施強暴於告訴人足以剝奪其行動自由。被告之自白與事實相符，本件事證明
    確，被告犯行堪以認定。
二、按刑法第三百零二條第一項之剝奪他人行動自由罪，以私行拘禁或以其他非法方
    法，剝奪人之行動自由為要件。所謂非法方法，當包括強暴、脅迫、恐嚇等足以
    剝奪他人行動自由之情形在內，最高法院七十四年度臺上字第三四○四號判例、
    八十八年度臺上字第六七五八號判決參照。被告乙○○係甲○○之夫，二人為家
    庭暴力防治法第三條第一款所稱之家庭成員，被告以拉扯衣物之強暴及言語恐嚇
    等方法剝奪告訴人之行動自由，核係犯刑法第三百零二條第一項妨害自由罪，屬
    家庭暴力防治法第二條第二項之家庭暴力罪。又剝奪他人行動自由所實施之非法
    方法，縱合於刑法第三百零五條恐嚇危害安全之情形，仍應視為剝奪他人行動自
    由之部分行為，不另論以該恐嚇危害安全罪；且刑法第三百零二條之妨害自由罪
    ，係妨害他人自由之概括規定，如以使人行無義務之事，或妨害人行使權利為目
    的，而其強暴、脅迫復已達於剝奪人行動自由之程度，即只成立本罪，不應再依
    同法第三百零四條強制罪論處（最高法院八十七年度臺上字第二三三七號判決）
    。故被告拉扯、恐嚇告訴人並迫使其留在辦公室內，係包含於剝奪告訴人行動自
    由之同一意念之中，均為剝奪行動自由罪之部分行為，不另論以第三百零四條、
    第三百零五條之罪，附此敘明。爰審酌告訴人為被告之配偶，被告不思和睦，竟
    對其施強暴、恐嚇而限制其行動自由，惟嗣後雙方和解，被告取得告訴人之原諒
    及其犯罪後之態度等一切情狀，量處如主文所示之刑，用資儆懲。末查被告未曾
    受有期徒刑以上刑之宣告，此有臺灣高等法院被告全國前案紀錄表在卷可稽，經
    此次起訴審判後，當能知所警惕，信無再犯之虞，本院認為前開對其所宣告之刑
  ，以暫不執行為適當，爰予宣告緩刑三年，併依家庭暴力防治法第三十條第一項
    規定，諭知其於緩刑期間內付保護管束。
乙、公訴不受理部分：
一、按告訴乃論之罪，告訴人於第一審辯論終結前得撤回其告訴，又告訴經撤回者，
    應諭知不受理之判決，刑事訴訟法第二百三十八條第一項、第三百零三條第三款
    分別定有明文。
二、經查，公訴意旨另認被告所犯刑法第二百七十七條第一項之普通傷害罪嫌，依同
    法第二百八十七條前段之規定，須告訴乃論。茲告訴人業已當庭撤回其告訴，有
    撤回告訴狀乙份附卷可稽，依上揭規定，自應諭知不受理之判決，並不經言詞辯
    論為之。
據上論斷，應依刑事訴訟法第三百零三條第三款、第三百零七條、第二百九十九條第
一項前段，家庭暴力防治法第三十條第一項，刑法第十一條、第三百零二條第一項、
第四十一條第一項前段、第七十四條第一款、罰金罰鍰提高標準條例第一條前段、第
二條，判決如主文。
本案經檢察官游悅晨到庭執行職務
中    華    民    國      九十一      年        六      月      七      日
                          臺灣嘉義地方法院刑事第二庭
                              審判長法  官  夏  金  郎
                              法  官  羅  秀  緞
                                    法  官  陳  俞  婷
右正本證明與原本無異。
如不服本判決，應於判決送達後十日內向本院提出上訴狀( 應附繕本 )。
中    華    民    國      九十一      年        六      月    十七      日
                                    書記官  李  彩  娥
附錄法條
中華民國刑法第三百零二條
 (剝奪他人行動自由罪)
私行拘禁或以其他非法方法，剝奪人之行動自由者，處五年以下有期徒刑
、拘役或三百元以下罰金。
因而致人於死者，處無期徒刑或七年以上有期徒刑，致重傷者，處三年以
上十年以下有期徒刑。
第一項之未遂犯罰之。
